【裁判字號】    89,自,16
【裁判日期】    890822
【裁判案由】    妨害自由
【裁判全文】
臺灣新竹地方法院刑事判決                            八十九年度自字第一六號
    自  訴  人  甲○○
    被      告  丙○○
                乙○○
右列被告等因妨害自由案件，經自訴人提起自訴及臺灣新竹地方法院檢察署檢察官移
送併案審理（八十八年度他字第二八八號，係同一事實），本院判決如左：
    主  文
丙○○、乙○○均無罪。
    理  由
一、自訴意旨略稱：緣自訴人甲○○所有房屋坐落於新竹市○○街八三巷二八之一號
    四樓，於民國八十八年九月二日申請臺灣電力公司核准裝設電錶並聘水電人員丁○○到場裝設，工程進行一半，被告丙○○、乙○○二人竟以凶悍口氣說「不讓
    你裝」，禁止自訴人、丁○○裝錶使用自有房屋，因電錶裝在一樓屋簷樑柱下，
    要拉線拉到四樓，如果所搭的梯子被搖的話，很有可能會出人命來，經自訴
    人與被告二人商量多時，被告二人仍公然違法拒絕自訴人行使合法所有人權限，
    任令自訴人前揭房屋荒廢不得使用，是認被告二人觸犯刑法第三百零四條之強制
    罪。
二、按犯罪事實應依證據認定之，無證據不得推定其犯罪事實，又不能證明被告犯罪
    者，應諭知無罪之判決，刑事訴訟法第一百五十四條、第三百零一條第一項前段
    著有規定。又認定不利於被告之事實，須依積極證據，苟積極證據不足為不利於
    被告事實之認定時，即應為被告有利之認定，更不必有何有力之證據，亦經最高
    法院著有判例（參見三十年上字第八一六號）。次按刑法第三百零四條強制罪所
    規定之強暴手段，係指直接或間接對特定人之身體或財物行使有形暴力；脅迫手
    段，乃指以言詞或舉動，顯示加害他人之意思，或以加害他人之意思通知他人使
    其產生畏懼，而得以威脅或逼迫。
三、訊據被告二人堅詞否認妨害自由犯行，被告丙○○辯稱：伊只是跟水電師傅說要
    來裝電錶，為何未通知伊，因為全棟樓的線路都裝設該處，若水電師傅沒有處理
    好，將會影響全棟樓住戶之用電，伊沒有以強暴、脅迫手段致水電師傅無法裝錶
    ，水電師傅尚口氣很兇回話等語。另被告乙○○辯稱：伊並不在場等語。經查：
  （一）自訴人前開所述：「被告二人以凶悍口氣說「不讓你裝」，因電錶裝在一樓
        屋簷樑柱下，要拉線拉到四樓，如果所搭的梯子被搖的話，很有可能會
        出人命來」、「梯子還未裝上去，被告等不可能搖梯子」等情節，顯與刑
        法第三百零四條強制罪之強暴、脅迫手段之構成要件不符。
  （二）次經本院傳訊在場證人丁○○，業據其到院結證稱：「在場之被告丙○○說
        不能裝」、「她只有以口頭說『這裡是我的地方不能裝』」、「那時還沒開
        始施工，丙○○說不能裝，我就收拾好東西走了」、「（問：當天被告乙○○有無在現場﹖）沒有。只有丙○○一人在場。」等語（參本院卷八十九年
        七月十一日訊問筆錄），核與被告二人上開所辯相符，是認被告二人所辯應
        非虛妄，是依上開事證亦難認被告二人有以強暴、脅迫使自訴人行無義務之
        事或妨害自訴人行使權利之行為，此外，復查無其他積極證據足資證明被告
        二人確有妨害自訴人自由之犯行，既不能證明被告犯罪，揆諸上揭法條、判
        例說明，自應為無罪之諭知，以昭公允。
四、另，自訴人聲請勘驗現場，以資證明水電工人已進行裝設電錶工程，因被告二人
    之驅趕而離去之事實。惟查，自訴人自訴被告二人涉嫌強制罪嫌，本院所該審認
    者，在於被告二人之行為，究否以強暴、脅迫使自訴人行無義務之事或妨害自訴
    人行使權利，始該當於該罪之構成要件，此與上開電錶之裝設進度無涉，本院認
    此項證據並無調查之必要，併予敘明。
據上論斷，應依刑事訴訟法第三百四十三條、第三百零一條第一項判決如主文。
中      華      民      國    八十九    年      八      月    二十二    日
                                      臺灣新竹地方法院刑事第一庭
                                          法  官    黃  美  文
右正本證明與原本無異。
如不服本判決，應於判決送達後十日內向本院提出上訴狀( 應附繕本 )，上訴於
臺灣高等法院。
                                          書記官    饒  興  蘭
中      華      民      國    八十九    年      八      月    二十二    日


司法院資訊處製作；財團法人民間司法改革基金會備份。
